【裁判字號】    90,訴,264
【裁判日期】    900430
【裁判案由】    違反藥事法
【裁判全文】
臺灣臺北地方法院刑事判決                            九十年度訴字第二六四號
    公  訴  人  臺灣臺北地方法院檢察署檢察官
    被      告  甲○○
右列被告因違反藥事法案件，經檢察官提起公訴（八十年度偵字第九五九七號），本
院判決如左：
    主  文
甲○○共同明知為禁藥而寄藏，處有期徒刑肆月，如易科罰金，以參佰元折算壹日。
扣案之禁藥ＹＯＨＩＭＢＩＮＥ壹佰柒拾肆顆均沒收。
    事  實
一、甲○○係設於台北市○○街○段一六一號一樓良易西藥房之負責人，於民國八十
    八年初，明知不詳年籍姓名之陳姓已成年友人持有之藥丸一百七十四顆，均為經
    中央主管機關明令公告之禁藥ＹＯＨＩＭＢＩＮＥ，竟基於寄藏禁藥之犯意聯絡
    ，受該名友人之託，將上開禁藥一百七十四顆寄藏於上址二樓樓梯旁櫃子之抽屜
    內。嗣於同年六月十一日下午七時許，為警在上址搜索查獲，並扣得前揭禁藥一
    百七十四顆。
二、案經台灣高等法院檢察署發交台灣台北地方法院檢察署檢察官偵查起訴。
    理  由
一、訊據被告甲○○固坦承於八十八年初受陳姓友人之託，將該藥寄放於上址之事實
    ，惟矢口否認有寄藏禁藥之犯行，辯稱：前揭藥品是該名友人要伊拿給貿易商看
    看能否進口，希望能開發台灣市場，並不知該藥是禁藥云云。經查：（一）扣案
    之藥品經送行政院衛生署食品檢驗局檢驗結果，係經內政部四十一年八月五日（
    四一）午皓內衛字第一六八六０號函公告之禁藥ＹＯＨＩＭＢＩＮＥ無誤，有該
    局八十八年七月十三日號藥檢壹字第八八０九六００號檢驗成績書在卷可憑。
    （二）又被告自承上開西藥房為其所經營，且有聘請藥劑師，朋友有告知該藥品
    係壯陽藥，但無藥品說明單等語（參見九十年四月二十日審判筆錄），被告既身
    為藥房之負責人，對於藥品之管制情形應十分清礎，是其對於來源不明、又無藥
    品說明書之藥品理應會詳加查明是否為禁藥，且其又有藥劑師可供資詢，衡諸常
    情，豈會不知該藥品係公告之禁藥？是其辯稱不知為禁藥云云，顯與常理有違，
    難以採信。（三）況被告復自承不知道如何與該名友人聯絡，拿到該藥後就直接
    放在二樓樓梯旁之櫃子抽屜內，並未向貿易商詢問過可否進口等語（參見本院三
    月十四日訊問筆錄），再參以其友人亦未交付有關上開藥品之成分、出產國別、
    製造廠商等可供審查可否核准進口上市之有關資料與被告，且又寄放上開藥品多
    達一百七十四顆，置放之時間亦長達五、六個月之久等情，足認被告所辯係受託
    向貿易商詢問可否進口云云，顯有悖於常情，應係卸責之詞，委無足採。此外，
    復有扣案之該藥一百七十四顆扣案可資佐證，事證明確，其犯行堪以認定。
二、核被告所為，係犯藥事法第八十三條第一項之寄藏禁藥罪。被告與該名陳姓友人
    間有犯意之聯絡與行為之分擔，為共同正犯。爰審酌被告犯罪之動機、手段、寄
    藏禁藥之數量及犯罪後未能坦承犯行等一切情狀，量處如主文所示之刑。又被告
    行為後，刑法第四十一條規定已於九十年一月四日修正，經總統於九十年一月十
    日公布，並自同年一月十二起生效，依現行刑法第四十一條第一項前段：「犯最
    重本刑為五年以下有期徒刑以下之罪，而受六個月以下有期徒刑或拘役之宣告，
    因身體、教育、職業、家庭之關係或其他正當事由，執行顯有困難者，得以一元
    以上三元以下折算一日，易科罰金」之規定，較之修正前刑法第四十一條以「犯
    最重本刑為三年以下有期徒刑以下之罪，而受六個月以下有期徒刑或拘役之宣告
    」，始得易科罰金之規定，以修正後刑法第四十一條第一項前段之規定較有利於
    行為人。本件被告行為時雖在刑法第四十一條修正生效之前，惟依刑法第二條第
    一項前段規定，仍應適用裁判時即修正後之刑法第四十一條第一項前段規定，諭
    知易科罰金之折算標準。至扣案之禁藥ＹＯＨＩＭＢＩＮＥ一百七十四顆均係違
    禁物，爰依刑法第三十八條第一項第一款，併予宣告沒收。
據上論斷，應依刑事訴訟法第二百九十九條第一項前段、藥事法第八十三條第一項、
刑法第二條第一項前段、第十一條前段、第二十八條、第四十一條第一項、第三十八
條第一項第一款、罰金罰鍰提高標準條例第二條，判決如主文。
本案經檢察官孫冀薇到庭執行職務
中    華    民    國      九十        年      四      月    三十      日
                           臺灣臺北地方法院刑事第八庭
                                   審判長法  官  王  淑  滿
                                         法  官  胡  宏  文
                                         法  官  李  宜  娟
右正本證明與原本無異。
如不服本判決，應於判決送達後十日內向本院提出上訴狀 (應附繕本) ，上訴於臺灣
高等法院。
                                         書記官  蘇  秋  
中    華    民    國      九十        年      四      月    三十      日


司法院資訊處製作；財團法人民間司法改革基金會備份。
